【裁判字號】    98,訴,1717
【裁判日期】    981231
【裁判案由】    綜合所得稅
【裁判全文】
臺北高等行政法院判決
                                      98年度訴字第1717號
                                     98年12月3日辯論終結
原      告  甲○○
訴訟代理人  卓隆燁  會計師
被      告  財政部臺灣省北區國稅局
代  表  人  乙○○（局長）住同上
訴訟代理人  丙○○
上列當事人間綜合所得稅事件，原告不服財政中華民國98年6 月
30日台財訴字第09800237660 號訴願決定（案號：第00000000號
），提起行政訴訟，本院判決如下：
    主  文
原告之訴駁回。
訴訟費用由原告負擔。
    事實及理由
一、事實概要：緣原告民國95年度綜合所得稅結算申報，經被告
    依據法務部調查局臺北市調查處（下稱臺北市調查處）及財
    政部臺北市國稅局（下稱臺北市國稅局）通報及查得資料，
    查獲原告漏報取自永達保險經紀人股份有限公司（下稱永達
    公司）薪資所得新臺幣（下同）960,000 元，並漏報本人及
    受其扶養親屬營利及利息所得計20,334元，乃歸課核定原告
    當年度綜合所得總額7,148,421 元，補徵應納稅額1,719,35
    5 元，並按所漏稅額有無扣繳憑單分別處0.2 倍及0.5 倍之
    罰鍰計157,090 元。原告就取自永達公司薪資所得960,000
    元及罰鍰處分不服，申請復查，經被告以98年2 月2 日北區
    國稅法二字第0980010416號復查決定（原處分）准予追減罰
    鍰78,953元。原告仍表不服，提起訴願，經遭駁回，遂提起
    本件行政訴訟。
二、本件原告主張：
  (一)有關本件司法機關調查及行政機關認定之經過及結果：
  1.臺北市調查處扣押相關物品及詢問後，認為應行移送偵查，
    遂以96年1 月9 日肆字第09643004590 號移送書移送偵辦：
    經查臺北市調查處移送函原認定「吳文永係永達保險經紀人
    股份有限公司（下稱永達公司，址設臺北市中山區○○○路
    ○ 段79號5 樓）負責人，明知員工購車係私人支出，與業務
    無關，竟基於幫助自己及他人逃漏稅捐之概括犯意，自民國
    （下同）92年起，規定公司業績達MDRT（百萬圓桌會員，年
    薪至少新台幣『下同』250 萬元）者或處經理級以上人員（
    以下統稱員工），每人每年可以『公務車租賃』方式與和車
    公司或格上公司等租賃車商配合，申請租賃車輛1 輛以上，
    業務員與租賃車商確認車價無誤後，先繳交車價20% 或30%
    公務車輛保證金，匯入永達公司於彰化銀行總部分行所開設
    0000-00-00000-000 號帳戶，並要求業務員與租賃車商簽署
    『公務車輛申請暨扣薪同意書』、『公務車輛租賃附屬契約
    』等文件，俟業務員與車商辦妥簽約及對保等相關事宜後，
    車商即檢附前述文件，向永達公司財務部申請保證金及每月
    車輛租金給付，名義上該車輛係屬永達公司所有，惟每月租
    金卻由永達公司業務員個人薪資所得中直接扣取，使業務員
    薪資所得相對減少。至租賃期滿（租賃期限為1 至2 年），
    永達公司便無條件將前述承租車輛所有權移轉給業務員，幫
    助業務員逃漏個人綜合所得稅之；永達公司以前述方式幫助
    員工元家雄及毛榮彩等人（詳如證據六）逃漏92年至94年度
    個人綜合所得稅分別為974 萬9,483 元、1 億7 千358 萬1,
    317 元、2 億7 千695 萬1,484 元，共計逃漏個人綜合所得
    稅4 億6 千28萬2,284 元；另永達公司將前述員工租賃車輛
    所支付保證金單據，持向稅捐機關申報公司營業費用，逃漏
    92年至94年公司營利事業所得稅額分別為679 萬3 千元、7,
    301 萬7,650 元、7,634 萬3,350 元，共計逃漏營利事業所
    得稅額1 億5,615 萬4 千元，足生損害於稅捐機關賦稅核課
    之正確性。」而依刑事訴訟法以臺北市調查處96年1 月9 日
    肆字第09643004590 號移送書，將案件移送臺灣臺北地方法
    院檢察署（下稱臺北地檢署）偵查。
  2.臺北地檢署就本件案關事實之租稅法律適用及實務，經詢稅
    捐稽徵機關意見，依最高行政法院89年度判字第699 號判決
    要旨，嗣後課稅事實資料未變，稅捐稽徵機關要難憑藉新見
    解重為處分。
    (1)查臺北地檢署就案關事實之租稅法律適用及實務，業以96
      年3 月9 日北檢大歲96偵2347字第16209 號函詢臺北市國
      稅局意見：「三另若有公司員工以公司名義購買車輛，分
      期價金則由公司按月於員工薪資中扣除，公司並以扣除車
      價後之給付總額填製公司員工薪資所得扣繳憑單，據以向
      稅捐機關申報年度營利事業所得稅；該公司員工亦以此較
      低之薪資總額申報綜合所得稅（例：員工薪資每月10萬元
      ，購車款每月2 萬元，扣繳憑單填置該員工年度薪資96萬
      元）之事實，上開案例於貴局稽查實務上，是否曾認定有
      違法逃漏稅捐之態樣？並請檢附認定之理由及依據。」
    (2)承上，經臺北市國稅局研議後，以96年6 月5 日財北國稅
      審二字第0960201843號函復：「三前揭財政部95年函釋規
      定，保險公司之保險業務員為所屬公司招攬保險業務而發
      生之必要費用，可由保險公司依營利事業所得稅查核準則
      （以下簡稱查核準則）有關規定依其費用性質檢據核實列
      報。所謂『與經營業務有關之損費』，依所得稅法第38條
      及行政法院相關判決規定，乃指公司之營業行為，屬本身
      經營之業務之一或與本身業務有直接關聯而言，先予敘明
      。四、保險經紀公司之員工，如為所屬公司招攬業務而以
      公司名義購置車輛（即車輛所有權登記為公司之財產），
      則其分期給付車商之價金，係公司取得該資產代價之部分
      ，自非屬保險經紀公司之營業費用。該公司應以該資產之
      實際成本，按所得稅法及查核準則規定之方法以及耐用年
      數計提折舊。另該員工如係以公司名義租賃車輛，其分期
      給付車商之租金（不含保證金），得依查核準則第74條第
      3 款第2 目之5 規定認屬為交通費，依首揭財政部95年函
      釋規定，應由保險經紀公司檢據核實列報，尚不宜約定由
      保險業務員自行吸收或負擔。至員工如以員工自己名義租
      購車輛，則該扣付款應視為員工基於僱傭關係而取得之各
      種補助費或給與，故保險經紀公司應以薪資支出列支，並
      依法併同員工薪資所得依率扣繳稅款。」，即知本件公司
      租用車輛供員工使用之各項作業內容、文據及資金給付之
      各項事實均已查明，並依前揭規定核定應由保險經紀公司
      檢據核實將租金列報屬交通費之性質，不應屬保險業務員
      之薪資所得。
  3.臺北地檢署96年度偵字2347號偵查後，以「難認被告有因此
    而使員工薪資名目減少而幫助該等員工逃漏個人綜合所得稅
    情事」而為不起訴處分。
    (1)經臺北地檢署檢察官偵查任職公司負責人有無以任職公司
      租用租賃車之名，掩飾員工私人購車與業務無關，以達幫
      助員工逃漏個人綜合所得稅及逃漏永達公司營利事業所得
      稅之目的時，業就「業務拓展費於開始租用租賃車前，是
      如何發放給業務員？」、「92年開始以租賃車提供給員工
      使用，業務拓展費如何編列？」、「就保險業務而言，永
      達公司將業務拓展費列為薪資或另立名目？」、「業務拓
      展費的支付，是併同薪資發放還是屬薪資的一部分？」、
      「永達公司於96年以前，業務拓展費包含在傭酬之內，永
      達公司就員工薪資的成本是否包含業務拓展費？」、「你
      所稱將業務拓展費包含在員工酬庸，是指實報實銷的業務
      拓展費，還是依據員工業績核定業務拓展費？」、「所租
      賃的車輛是否都是新車？」、「車輛的選擇由公司決定或
      個人決定？」、「車輛的租金有無統一標準？」、「車輛
      租金的給付，由何人支付？」、「92至95年間是否有員工
      薪資提領後交給公司，再由公司支付給車商的情形？」、
      「員工業務拓展費的額度，有無統一的計算標準？」、「
      車商來接洽時是如何告知支付租賃車費用的方式？」、「
      員工使用租賃車，與車商洽辦的流程為何？」、「租賃車
      的付費方式為何？」、「使用租賃車的員工是否需要付費
      ？」、「你是如何向車商詢價？」、「永達公司員工使用
      租賃車應支付的款項若干？名目為何？」、「永達公司應
      支付車商那些費用？」、「永達公司與車商關係為何？」
      、「永達公司員工與車商關係為何？」、「業務拓展費與
      薪資有何不同？」、「永達公司之會計帳目如何區別業務
      拓展費與薪資？」、「永達公司員工有無同時租賃多數車
      輛情形？」等訊問在案，有訊問筆錄附卷可稽，至臺北市
      調查處調查時所詢：「既為公司租用之公務車，租賃到期
      後，是否即由公司以差額向車行購入作為公司之資產？」
      、「既然永達公司租用之公務車，租車之保證金、每月之
      租金由公司支付，何以永達公司員工需簽署『公務車輛申
      請暨扣薪同意書』及『公務車輛租賃附屬契約』等文件？
      」等，臺北地檢署檢察官亦均瞭解詳細案情，先予敘明。
    (2)嗣後臺北地檢署檢察官就臺北市調查處移送書之涉嫌事實
      ，依訊問筆錄及移送書內相關事證偵查後，認定「永達公
      司業務人員傭酬，已包含所有業務拓展費用，全額列入薪
      資所得而非執行業務所得，因招攬保險業務而發生之業務
      發展費用理應列報公司營業費用，永達公司自業務人員薪
      資中調整，亦即車輛租金由員工傭酬中扣除，由租賃車商
      提供租金發票向永達公司請款，由永達公司統一支付車輛
      租金。難認被告有因此而使員工薪資名目減少而幫助該等
      員工逃漏個人綜合所得稅情事。」，此與任職公司對原告
      等業務同仁採利潤中心之薪酬制度結算薪資所得方式一致
      。
  4.依改制前行政法院32年判字第18號判例，被告應以臺北地檢
    署96年度偵字2347號偵查之不起訴處分認定事實，且依最高
    行政法院89年度判字第699 號判決要旨，嗣後課稅事實資料
    未變，要難憑藉新見解重為處分。
    (1)按「行政罰與刑罰之構成要件雖有不同，而刑事判決與行
      政處分，亦原可各自認定事實，惟認定事實須憑證據，倘
      無證據足資認定有堪以構成行政罰或刑罰要件之事實存在
      ，即不得僅以推測之詞予人處罰，則為二者所應一致。」
      乃改制前行政法院75年判字第309 號判例規定，即行政法
      與刑法雖畛域不同，構成要件各別，司法機關與行政機關
      可各本於權責依法審理認定，兩者並無必然關係，惟按改
      制前行政法院32年判字第19號判例：「司法機關所為之確
      定判決其判決中已定事項若在行政上發生問題時則行政官
      署不可不以之為既判事項而從其判決處理此為行政權與司
      法權分立之國家一般通例」基於刑事司法機關（如地方法
      院檢察署）調查證據之程序，其認定事實須達到超越合理
      懷疑之程度，遠較行政機關調查證據為周延，則行政機關
      亦應尊重已生實質確定力之不起訴處分所認定之事實，有
      財政部96年11月2 日台財訴字第09600301210 號訴願決定
      書：「次按刑事訴訟法第260 條規定：『不起訴處分已確
      定或緩起訴處分期滿未經撤銷者，非有下列情形之一，不
      得對於同一案件再行起訴：……。』其修正理由一稱：『
      本法對於檢察官之起訴裁量權已有適當之內部及外部監督
      ，對於不起訴處分已確定或緩起訴期滿未經撤銷者，自宜
      賦予實質之確定力。』可知檢察官所為之不起訴處分已確
      定者，具有實質之確定力，非但檢察官有其拘束效力（除
      有該條但書情形之一外，不得對於同一案件再行起訴），
      對於第三人亦應受實質確定力之拘束。另行政法與刑法雖
      畛域不同，構成要件各別，司法機關與行政機關可各本於
      權責依法審理認定，兩者並無必然關係，惟基於刑事司法
      機關（如地方法院檢察署）調查證據之程序，其認定事實
      須達到超越合理懷疑之程度，遠較行政機關調查證據為周
      延，則行政機關亦應尊重已生實質確定力之不起訴處分所
      認定之事實。」益證。
    (2)查本件系爭事項業經臺北地檢署檢察官偵查事證及其不起
      訴處分書之認定，徵諸前揭改制前行政法院32年判字第19
      號判例，行政官署應以之為既判事項而從其判決處理此為
      行政權與司法權分立之國家一般通例，且該事實之租稅法
      上之適用亦經臺北市國稅局核認：「四……該員工如係以
      公司名義租賃車輛，分期給付車商之租金（不含保證金）
      ，得依查核準則第74條第3 款第2 目之5 規定認屬為交通
      費，依首揭財政部95年函釋規定，應由保險經紀公司檢據
      核實列報，尚不宜約定由保險業務員自行吸收或負擔。」
      在案，依最高行政法院89年度判字第699 號裁判要旨：「
      納稅義務人依所得稅法規定辦理結算申報而經該管稅捐稽
      徵機關調查核定之案件，如經法定期間而納稅義務人未申
      請復查或行政爭訟，其查定處分即告確定。嗣稽徵機關如
      發見原處分確有錯誤短徵情事，為維持課稅公平原則，並
      基於公益上之理由，雖非不可自行變更原確定之查定處分
      ，而補徵其應徵稅額，然此之所謂發見確有錯誤短徵，應
      係指原處分確定後發見新事實或新課稅資料，足資證明原
      處分確有錯誤短徵情形者而言。如其課稅事實資料未變，
      僅因嗣後法律見解有異，致課稅之標準有異時，按諸中央
      法規標準法第18條從新從優原則之法理，即不得就業經查
      定確定之案件，憑藉新見解重為較原處分不利於當事人之
      查定處分。」，其課稅事實資料未變，要難憑藉新見解重
      為處分。
  (二)有關核定短報薪資所得960,000元部分：
  1.任職公司對原告等業務同仁之薪酬係採獎金制度，以各項績
    效計算之個人薪酬及組織報酬，而組織報酬係以支應歸屬利
    潤中心之各項必要業務費用，故原告薪資所得為(1)個人薪酬
    及(2)組織報酬減除支應歸屬利潤中心之各項必要費用後餘額
    ，2項之合計數。
    (1)查任職公司對原告等業務同仁之薪酬係採獎金制度（無固
      定之底薪），薪酬計算連結利潤中心制，先就各項績效（
      包括個人業績、組業績、處業績）之達成率，按不同成數
      及公式，計算初年度服務報酬及續年度服務報酬等個人薪
      酬部分，暨舉績報酬、達成報酬、超額報酬、推介報酬、
      組輔導報酬、處輔導報酬等組織報酬部分，而組織報酬係
      用以支應此利潤中心之各項必要業務費用，如車位、影印
      機及公務車輛等租金、辦公用之各項文具、電腦耗材、印
      刷影印及書報雜誌等文具用品、郵資及通訊費用等郵電費
      、運費、交通及住宿等差旅交通、訓練費、設備修繕及維
      護等修繕費、廣告費用、餐敘、禮儀及饋贈等交際費、會
      議費、雜項購置、全員團康、聚餐活動等職工福利，其結
      餘屬該利潤中心主管之激勵酬勞，是薪資所得包括個人薪
      酬及組織激勵酬勞。此乃以業務人員為主常見之經營模式
      之一，即係連結績效衡量與薪酬制度，為一有效啟發並激
      勵同仁士氣之法則，並合於人性化之管理機制。目前亦無
      因採利潤中心之經營模式，而將認屬營利事業之營運( 業
      ) 費用應列入為員工薪資所得，而悖於租稅中性原則，符
      合司法院釋字第385 號解釋：「憲法第19 條 規定人民有
      依法律納稅之義務，固係指人民有依據法律所定之納稅主
      體、稅目、稅率、納稅方法及納稅期間等項而負納稅義務
      之意，然課人民以繳納租稅之法律，於適用時，該法律所
      定之事項若權利義務相關連者，本於法律適用之整體性及
      權利義務之平衡，當不得任意割裂適用。」
    (2)承上，原告系爭年度薪資所得包括個人薪酬：初年度服
      務報酬3,312,536 元及續年度服務報酬419,513 元暨減除
      本項服務報酬之佣金支出1,133,712 元後，共計2,598,33
      7 元，及組織激勵酬勞：達成報酬等組織報酬共計4,20
      9,906 元，減除支應利潤中心之各項業務發展費用1,414,
      272 元及公務車租金960,000 元後，餘額合計2,969,346
      元，故結算後薪資所得為5,567,683 元（2,598,337 元＋
      2,969,346 元），此乃原告實際取自任職公司之薪資所得
      ，並非先自任職公司取得包含服務報酬應負擔之佣金支出
      及利潤中心應負擔公務車租金等營業費用之金額7,941,95
      5 元（3,312,536 元＋419,513 元＋4,209,906 元），再
      由任職公司扣取屬服務報酬應負擔之佣金支出及利潤中心
      營業費用共計2,374,272 元（1,133,712 元＋280,560 元
      ＋960,000 元）。
  2.稅法上所稱之薪資所得，一般係指因僱傭契約所獲致之報酬
    ，由於報酬純粹因為服勞務而獲致，勞務提供者本身不負工
    作成敗責任，因此原則上不須提供勞務以外之成本來完成工
    作，即不應將薪酬計算過程中，屬績效衡量因素且非屬受僱
    人實際領受之營業費用涵蓋於受僱人之所得中，本件系爭公
    務車，乃原告任職公司為協助業務員利於執行業務推展，規
    定處經理級以上人員或業績較優同仁【業務發（拓）展費之
    使用對象相同】得申請保管公務租賃車輛，公務車租金由任
    職公司支付且屬任職公司營業費用，要非屬原告薪資所得。
    (1)按「個人之綜合所得總額，以其全年下列各類所得合併計
      算之：……第三類：薪資所得：凡公、教、軍、警、公私
      事業職工薪資及提供勞務者之所得：一薪資所得之計算，
      以在職務上或工作上取得之各種薪資收入為所得額。二前
      項薪資包括：薪金、俸給、工資、津貼、歲費、獎金、紅
      利及各種補助費。但為雇主之目的，執行職務而支領之差
      旅費、日支費及加班費不超過規定標準者，及依第4 條規
      定免稅之項目，不在此限。」為所得稅法第14條第1 項第
      3 類第1 款及第2 款所明定。另按民法第482 條「稱僱傭
      者，謂當事人約定，一方於一定或不定之期間內為他人服
      勞務，他方給付報酬之契約。」規定，茲此，前揭所得法
      稅上所稱之薪資所得，應係指因僱傭契約所獲致之報酬，
      由於該報酬純粹係因為服勞務之獲致，勞務提供者本身不
      負工作成敗責任，因此原則上不須提供勞務以外之成本來
      完成工作，所得之金錢應全部列為所得，此參諸鈞院91年
      度訴字第5391號判決「稅法上所稱之『薪資所得』，一般
      均是指因『僱傭契約』所獲致之金錢報償，由於金錢純粹
      是因為勞務之提供而獲致，勞務提供者本身不負工作成敗
      責任，因此原則上不須提供勞務以外之成本來完成工作，
      所得之金錢應全部列為『所得』。而稅法上之『執行業務
      所得』則比較近似於因『承攬』或『委任』契約所獲致之
      報酬，由於此等報酬之取得，以特定工作完成為必要，除
      了勞務的提供外，還有其他成本之支出，所以所得稅法第
      14條第1 項第2 類明定，在計算執行業務所得時，可以扣
      除『業務所房租或折舊、業務上使用器材設備之折舊及修
      理費，或收取代價提供顧客使用之藥品、材料等』成本，
      同時也可扣除『業務上雇用人員之薪資、執行業務之旅費
      及其他直接必要費用』，而以其餘額為所得額。這正是二
      者之區別。也因為上開之差異，執行業務之人因為工作性
      質之獨立性，幾乎不會只有單一之僱主，而領取薪資之人
      有二個以上之僱主反而極為罕見，但這只是一個現象的反
      應，而不應是分辨二者之關鍵性標準。」是證。
    (2)次按「保險業務員因為所屬公司招攬保險業務而發生之文
      具用品費、差旅費、郵電費、印刷費及廣告費、交際費、
      訓練費、交通及油料費等，依據現行所得稅法規定，其屬
      保險公司之營業費用者，可由保險公司依營利事業所得稅
      查核準則有關規定檢據依費用性質核實列報，不宜約定由
      保險業務員自行吸收或負擔，並併同薪資給付，成為業務
      員薪資之一部分，而由保險公司逕以『薪資支出』科目列
      支。」乃財政部95年6 月28日台財稅字第09504063430 號
      函釋（下稱財政部95年6 月28日函釋）所明定。茲此，凡
      屬營利事業之營業費用者，應依所得稅法及查核準則有關
      規定檢具憑證列報，換言之，倘支付與業務有關之成本或
      費用者，應屬雇用人之營業費用，非屬受雇人之薪資所得
      ，是符前揭鈞院見解，要難僅以付款人、使用人或（及）
      保管人為保險業務員，而認定屬私人用途，應無疑義。
    (3)經查本件系爭公務車，乃原告之任職公司為協助業務員利
      於執行業務推展，規定處經理級以上人員或業績較優同仁
      【業務發（拓）展費之使用對象相同】得申請保管公務租
      賃車輛乙部，應屬原告招攬保險業務之必要工具，參酌財
      政部79年7 月4 日台財稅第790178955 號函釋：「至營業
      人租用汽車載運員工上下班，係屬購買供本業或附屬業務
      使用之勞務，其有關之進項稅額，除依上開規定不得扣抵
      外，應准予扣抵。」規定意旨，足資說明營利事業租賃車
      輛供公務使用而支付之租金係屬經營必要之成本費用，亦
      得由  財政部54台財稅發第0190號函釋「××公司因未備
      交通工具，經購買車票交由通勤員工搭乘交通工具之用，
      此種情形係因執行工作必須支付按實報銷之費用，免予合
      併薪資所得扣繳稅款。」規定是證。是依前揭財政部95年
      6 月28日函釋及鈞院見解，該支出係屬任職公司非薪資支
      出之營業費用，自不應核認為原告之薪資所得。惟被告僅
      以每月車輛租金及保證金係由原告分別自薪資中扣取支付
      及匯付、公務汽車申請暨使用切結書、系爭車輛租金支出
      與費用核銷辦法流程不同及申請車輛等級不同等為由，臆
      測原告承租車輛係私人支出，與公司業務無關，有違改制
      前行政法院61年判字第70號判例：「認定事實，須憑證據
      ，不得出於臆測，此項證據法則，自為行政訴訟所適用。
      」應予撤銷。
    (4)另依任職公司訂定之公務車輛租賃作業流程規定，申請資
      格為現任處主管或達MDRT者（Million Dollar Round Tab
      le，即初年度（首年）業績達百萬美元且核准入圍該組織
      ），月租金限額之規定，有副總為每月35萬元以下（不限
      台數）、協理為25萬元以下（不限台數）、處理經及3 倍
      以上MDRT人員為15萬元以下（限1 台）、未達3 倍MDRT人
      員為8 萬元。經查原告入圍2006年MDRT人員，申請每月80
      ,000元租金之公務車，符合任職公司規定。
    (5)有關系爭公務租賃車輛租賃期滿之處理方式。依車輛租賃
      契約第3 條保證金之約定：「承租人應於簽約時一併支付
      出租人如前所示之保證金，租賃期滿，車輛經出租人驗收
      取回後，保證金應扣除承租人應付而未付之費用後無息退
      還。」茲此，任職公司承租時支付約定之保證金，嗣後由
      出租人退還保證金，與一般租賃情形無異。至租賃期滿後
      出租人如何處理租賃車輛係屬另一交易，縱由原保管人或
      其關係人購回，或係基於對車況及性能之瞭解，或其價格
      低於中古車行情，要難謂與一般商業情形有違。
  3.綜合所得稅原則上係採現金收付制，稱為收付實現原則，亦
    即綜合所得稅之核課，應僅對已實現之實際所得課稅，對於
    薪酬計算過程中，屬績效衡量因素且非屬受僱人實際領受之
    營業費用，不應涵蓋於受僱人之所得中。
    (1)按「我國營利事業所得稅，除非公司組織之營利事業外，
      原則上均應採權責發生制；但綜合所得稅原則上則採現金
      收付制，稱為收付實現原則。亦即綜合所得稅之核課，應
      僅對已實現之實際所得課稅。……。是本件行為時之增資
      緩課股票於轉讓時，原則上應就面額部分作為轉讓時所屬
      年度之所得，申報課稅；但實際轉讓價格低於面額時，則
      以實際轉讓價格申報所得；此乃我國稅制對於個人綜合所
      得稅之課徵，係採收付實現原則之明證，不容稅捐稽徵機
      關依據不實記載資料或臆測之詞，濫行課稅。」為最高行
      政法院93年度判字第966 號裁判要旨，準此，綜合所得稅
      之現金收付原則應僅對已實現之實際所得課稅，縱計算所
      得時係按員工擬制收入減除擬制費用支出方式表達，仍應
      以實際獲取金額認列為員工薪資所得，而非以擬制收入為
      員工薪資所得，參諸財政部對靠行制度之相關函釋（67年
      3 月25日台財稅第31997 號函、71年12月10日台財稅第38
      935 號函、74年6 月21日台財稅第17954 號函、76年3 月
      2 日台財稅第7576785 號函、79年4 月3 日台財稅第7900
      21143 號函、84年7 月20日台財稅第841636379 號函）規
      定，將靠行車主創造之營業收入擬制為車行之收入，又將
      靠行車主之費用支出擬制為車行之費用支出，而以靠行車
      主實際獲利擬制為車行給付予靠行車主之薪資所得，另最
      高行政法院97年度判字第34號判決：「另外該合約書還同
      時約定，費用應交由志明公司報銷，而上訴人在原審法院
      提出之費用單據，被上訴人雖謂：『該等費用為志明公司
      報，上訴人不得主張』云云，但依上開函釋所示，若志明
      公司有申報上開費用，則在計算其支付予上訴人之擬制『
      薪資所得』時，仍應予以扣除。而此等費用申報之有無及
      金額多寡等事實，原審法院整以上二點，均未加以調查，
      即謂上訴人不得主張此等費用支出，同樣有判決不備理由
      之違法。」益證。
    (2)經查任職公司為協助同仁執行業務，特訂定車輛使用辦法
      ，原告乃依該規定及公務車輛租賃作業流程向公司申請保
      管公務租賃車輛，由任職公司（承租人）、原告（保管人
      ）及租賃車商（出租人）共同簽訂公務車輛租賃契約，由
      任職公司按期支付車輛租金，認列營業費用之車輛租金，
      依前揭綜合所得稅現金收付基礎之收付實現原則及財政部
      95年6 月28日函釋規定，系爭車輛租金不應再歸併核定為
      原告之薪資所得。換言之，原告系爭年度薪資所得包括
      個人薪酬2,598,337 元，及組織激勵酬勞2,969,346 元
      ，故結算後薪資所得為5,567,683 元，此乃原告實際取自
      任職公司之薪資所得，依前揭收付實現原則，對於薪酬計
      算過程中，屬績效衡量因素且非屬受僱人實際領受之營業
      費用，不應涵蓋於受僱人之所得中。
  4.租稅法所重視者，應為足以表徵納稅能力之實質的經濟事實
    ，而非其外觀之法律行為或形式上之登記事項，對實質上相
    同經濟活動所產生之相同經濟利益，應課以相同之租稅。
    (1)按「涉及租稅事項之法律，其解釋應本於租稅法律主義之
      精神，依各該法律之立法目的，衡酌經濟上之意義及實質
      課稅之公平原則為之。」為稅捐稽徵法第12條之1 第1項
      規定，乃租稅法所重視者，應為足以表徵納稅能力之實質
      的經濟事實，而非其外觀之法律行為或形式上之登記事項
      ，對實質上相同經濟活動所產生之相同經濟利益，應課以
      相同之租稅，此參諸司法院釋字第420 號解釋及改制前行
      政法院82年度判字第2410號判決亦有相同見解。
    (2)原告並無系爭所得，而被告仍核定公務車之租金支出為原
      告之薪資所得，源於保險業務員自保險公司取得之收入，
      在法律上究應定性為執行業務收入，依所得稅法第14 條
      第1 項第2 類之規定，計算所得額，抑或應定性為薪資收
      入，依所得稅法第14條第1 項第3 類之規定，計算所得額
      。
    (3)承上，基於租稅中立原則，不論採薪資所得或執行業務所
      得，對納稅義務人計入綜合所得總額應相同，此參諸財政
      部97年7 月18日台財稅字第09714531410 號函釋「自97年
      7 月1 日起，保險業務員與保險公司不具僱傭關係，由業
      務員獨立招攬業務並自負盈虧，公司亦未提供勞工保險、
      全民健康保險及退休金等員工權益保障者，其依招攬業績
      計算而自保險公司領取之佣金收入，得依所得稅法第14條
      第1 項第2 類規定，按減除直接必要費用後之餘額為所得
      額；保險業務員如未依法辦理結算申報，或未依法設帳記
      載及保存憑證，或未能提供證明所得額之帳簿文據者，可
      依本部核定一般經紀人之費用率計算其必要費用。」規定
      ，足證財政部亦有相同見解。
    (4)惟被告於原告與任職公司具僱傭關係之下，執意將屬任職
      公司非薪資支出之營業費用（任職公司會計科目為「營業
      費用－租金支出」）核定為原告（即任職公司員工）之薪
      資所得，扭曲原告之課稅所得，且未說明其認定該系爭支
      出非屬任職公司營業費用之理由，顯違反行政程序法之明
      確性原則。
    (5)綜上，原告依財政部88年4 月1 日台財稅第881905663 號
      函釋規定，自取自任職公司給付之報酬申報薪資所得，並
      依前揭財政部95年6 月28日函釋規定，未申報屬任職公司
      之營業費用，並無違誤。被告一方面認定原告與其任職公
      司具僱傭關係，另一方面將系爭屬招攬保險業務之成本認
      定為原告之薪資所得，似有違誤，應予撤銷。
  5.謹就被告「依實質課稅原則，核認本件永達公司藉租賃車輛
    名義，將扣取原告之薪資（即業務拓展費）960,000 元，改
    以永達公司租金支出列報，系爭車輛租金960,000 元實質上
    係原告之薪資所得」之誤解之情，說明如下。
    (1)有關任職公司要求原告（保管人）簽訂「員工還款同意書
      」部分，經查任職公司訂定公務車使用辦法係為協助業務
      員利於執行業務推展，而規定處經理級以上人員或業績較
      績優同仁（與前揭業務發展費用之使用對象相同）得申請
      保管公務租賃車輛，供其推展業務使用，惟另一方面為避
      免申請使用公務車之業務員認為該公務車屬其應得之當然
      ，而怠於執行業務推展，致每月依所推銷之保險契約數量
      計算之業務拓展費有低於原公務車申請時每月應付車輛租
      金，無法發揮任職公司提供公務車使用之效益，故任職公
      司與原告等業務員簽訂該同意書，約定自原告每月應領薪
      資款項中減除，以提醒原告等業務員須達成之最低業績標
      準，此係為兼顧激勵及責任而設計之內控制度，否則對於
      未申請使用公務車之業務員顯失公允，而影響任職公司整
      體業務進行。
    (2)有關系爭車輛租金支出與費用核銷辦法流程不同部分，經
      查係因車輛租賃係由任職公司向租賃車商承租，理應由任
      職公司先支付予租賃車商，任職公司再依前揭「員工還款
      同意書」自欲支付予原告之未核銷之業務拓展費中扣除，
      如有不足扣除者，將請原告另行支付，致系爭車輛租金支
      出與費用核銷辦法規定之流程不同，另查依費用核銷辦法
      規定，未核銷之餘額，將併入員工薪資計算，或因此而致
      被告誤認系爭車輛租金支出實質係由原告負擔（如原告未
      申請保管公務車，該租金屬未核銷之餘額，係屬原告之薪
      資），原告僅盼被告能說明何以招攬保險業績所需之必要
      工具及設備須由僱傭關係之員工承擔，何獨本件由任職公
      司承租公務車之租金核定為員工之薪資所得，除違反財政
      部95年6 月28日函釋及鈞院對薪資所得之見解（不須提供
      勞務以外成本來完成工作）外，亦與行政慣例相繩。
    (3)就所稱「依永達公司『公務車輛租賃作業流程』第3 款規
      定：『業務同仁與租賃車商確認價位無誤後，自行將保證
      金款項，匯入公司指定帳戶，並填寫公司帳戶存款報告單
      。』可知，前開車輛保證金實質上係由原告出資而非永達
      公司負擔；又原告於簽訂租約時，除同意每月租金自其薪
      資中扣除外，並於租約第9 條明定：『連帶保證人與使用
      人之責任：（使用人亦為連帶保證人）：1.連帶保證人願
      無條件連帶保證承租人依本約如期支付租金、出租人之一
      切代付費用、承租人及使用人違反本約時應付之損害賠償
      及違約金及遲延利息及其他一切債務。』是系爭租賃合約
      承租人之違約風險顯然已完全由原告所負擔……」乙節，
      經查系爭車輛租金依約係由任職公司統一支付租賃車商，
      另因任職公司成立初期電腦系統較不發達，業務拓展費併
      同薪資發放，故原告須再將該費用歸還任職公司，嗣後電
      腦系統開發完成，業務拓展費改由原告等直接檢具單據向
      任職公司申報後才發放，未再併同薪資發放，此乃任職公
      司電腦系統未立即更新而採行之便宜措施，不應依此遽認
      有幫助原告等員工逃漏個人綜合所得稅，此業經地檢署檢
      察官偵查後，認定「永達公司於96年以前，係將業務拓展
      費併同薪資發放給員工，交通費係屬業務拓展費之一，車
      輛租賃費用係由永達公司統一支付車商，故申請使用公務
      租賃車之員工必須再將租賃費用繳回永達公司等情堪以認
      定。……永達公司業務人員傭酬，已包含所有業務拓展費
      用，全額列入薪資所得而非執行業務所得，因招攬保險業
      務而發生之業務發展費用理應列報公司營業費用，永達公
      司自業務人員薪資中調整，亦即車輛租金由員工傭酬中扣
      除，由租賃車商提供租金發票向永達公司請款，由永達公
      司統一支付車輛租金。難認被告有因此而使員工薪資名目
      減少而幫助該等員工逃漏個人綜合所得稅情事。」；另查
      任職公司基於租賃公務車輛之管理，因此作業規範明訂租
      期以3 年為限，嗣後租期屆滿之車輛買賣係租賃公司之銷
      售行為，要難以此否認系爭公務車之使用非原告招攬業務
      過程中必要之工具；至保證金部分，因保證金性質係為落
      實保管人責任而收取，故由原告負擔亦無違常情。
  6.末依行政程序法第9 條對於當事人有利情形應一律注意之規
    定，本件所涉案關事實（即公務車租金費用係屬招攬保險業
    務之必要費用），業經地檢署檢察官偵查終結認定不起訴處
    分，亦即系爭公務車租金屬招攬保險業務之必要費用，是依
    財政部95年6 月28日函釋規定，自不應歸入原告薪資所得。
    (1)按「依據行政法院32判字第19號判例『司法機關所為之確
      定判決，其判決中已定事項，若在行政上發生問題時，則
      行政官署不可不以之為既判事項，而從其判決處理』之內
      涵，其所指之既判事項，乃指就特定之事實，已可依判決
      之主文或理由予以確定者而言。」為財政部61年2 月25日
      台財稅第31698 號函釋（下稱財政部61年2 月25日函釋）
      核釋有案，即行政機關應尊重司法機關基於調查證據之程
      序認定之事實，始符法治原則，此觀諸財政部96年11月2
      日台財訴字第09600301210 號訴願決定書「次按刑事訴訟
      法第260 條規定：『不起訴處分已確定或緩起訴處分期滿
      未經撤銷者，非有下列情形之一，不得對於同一案件再行
      起訴：……。』其修正理由一稱：『本法對於檢察官之起
      訴裁量權已有適當之內部及外部監督，對於不起訴處分已
      確定或緩起訴期滿未經撤銷者，自宜賦予實質之確定力。
      』可知檢察官所為之不起訴處分已確定者，具有實質之確
      定力，非但檢察官有其拘束效力（除有該條但書情形之一
      外，不得對於同一案件再行起訴），對於第三人亦應受實
      質確定力之拘束。另行政法與刑法雖畛域不同，構成要件
      各別，司法機關與行政機關可各本於權責依法審理認定，
      兩者並無必然關係，惟基於刑事司法機關（如地方法院檢
      察署）調查證據之程序，其認定事實須達到超越合理懷疑
      之程度，遠較行政機關調查證據為周延，則行政機關亦應
      尊重已生實質確定力之不起訴處分所認定之事實。」益證
      。
    (2)次按「認定事實，須憑證據，不得出於臆測，此項證據法
      則，自為行政訴訟所適用。」、「事實之認定，應憑證據
      ，為訴訟事件所適用之共通原則。行政罰之處罰，雖不以
      故意為要件，然其違法事實之認定，要不能僅憑片面之臆
      測，為裁判基礎。」及「行政罰與刑罰之構成要件雖有不
      同，而刑事判決與行政處分，亦原可各自認定事實，惟認
      定事實須憑證據，倘無證據足資認定有堪以構成行政罰或
      刑罰要件之事實存在，即不得僅以推測之詞予人處罰，則
      為二者所應一致。」分別為改制前行政法院61年判字第70
      號、62年判字第402 號及75年判字第309 號判例意旨載有
      明文，本件案關事實（即公務車租金費用係屬招攬保險業
      務之必要費用）業經地檢署檢察官依調查證據之程序認定
      「永達公司業務人員傭酬，已包含所有業務拓展費用，全
      額列入薪資所得而非執行業務所得，因招攬保險業務而發
      生之業務發展費用理應列報公司營業費用，永達公司自業
      務人員薪資中調整，亦即車輛租金由員工傭酬中扣除，由
      租賃車商提供租金發票向永達公司請款，由永達公司統一
      支付車輛租金。難認被告有因此而使員工薪資名目減少而
      幫助該等員工逃漏個人綜合所得稅情事。」，茲此，本係
      案關事實並非地檢署檢察官未確定事項，被告應從地檢署
      檢察官偵查終結不起訴處分書為依據，始符財政部61年2
      月25日函釋及改制前行政法院32年判字第19號判例規定。
    (3)另按「納稅義務人以詐術或其他不正當方法逃漏稅捐者，
      處5 年以下有期徒刑、拘役或科或併科新臺幣6 萬元以下
      罰金。」及「教唆或幫助犯第41條或第42條之罪者，處3
      年以上有期徒刑、拘役或科新臺幣6 萬元以下罰金。」分
      別為稅捐稽徵法第41條及43條第1 項規定，換言之，構成
      渠等要件須納稅義務人有發生逃漏稅捐之結果，始當為之
      ，此有臺灣雲林地方法院96年度訴字第460 號刑事判決足
      參，是本件案關地檢署檢察官偵察終結所為不起訴之處分
      ，係納稅義務人（不論係永達公司及所屬員工）無發生逃
      漏稅捐之結果，又逃漏稅捐有二方式，其一為漏報所得，
      再者為虛報免稅額或扣除額（營利事業為虛報成本或費用
      ），就本件而言，顯係無發生漏報所得之結果，非係因無
      積極證據認定有以詐術或其他不正當方法造成逃漏稅捐，
      而為不起訴之處分。且揆諸前揭改制前行政法院75年判字
      第309 號判例所稱司法機關與行政機關可各自認定事實，
      係因行政罰與刑罰之構成要件不同，倘構成要件相同者，
      自應依前揭財政部61年2 月25日函釋及改制前行政法院32
      年判字第19號判例規定，即基於刑事司法機關（如地方法
      院檢察署）調查證據之程序，其認定事實須達到超越合理
      懷疑之程度，遠較行政機關調查證據為周延，則行政機關
      亦應尊重已生實質確定力之不起訴處分所認定之事實。惟
      訴願決定書僅以「行政罰與刑罰性質不同，構成要件有別
      ，且各有其適用之領域，永達公司代表人吳文永君雖經臺
      北地檢署以96年偵字第2347號不起訴處分書，認尚無積極
      證據足認其有犯罪嫌疑，應該不起訴處分有案，僅係就吳
      文永君違反稅捐稽徵法第41條、第43條第1 項及商業會計
      法第71條第5 款等規定所為之刑事偵查訴追，與訴願人（
      即原告）漏報系爭基於僱傭關係實質取得永達公司之所得
      （扣取系爭車輛租金960,000 元），應依法歸課所得稅及
      處罰，兩者性質不同，不生重複且無必然關係，……」為
      由，核認系爭車輛租金係原告實質自永達公司取得之所得
      ，難謂與前揭財政部61年2 月25日函釋及改制前行政法院
      32年判字第19號判例無違，況本項系爭為所得稅本稅，並
      非罰鍰（行政罰）部分，訴願決定書援引行政罰與刑罰可
      各自認定事實，要有未洽。
    (4)任職公司對原告等業務同仁之薪酬係採獎金制度，以計算
      原告等業務同仁之薪資所得，符合前揭鈞院見解及財政部
      95年6 月28日函釋規定，此亦為地檢署檢察官不起訴處分
      書之認定。
    經查本件臺北市調查處移送函核認「被告吳文永為址設臺
      北市中山區○○○路○ 段79號5 樓永達保險經紀人股份有
      限公司（下稱永達公司）負責人，明知員工購車係私人支
      出，與業務無關，竟基於幫助自己及他人逃漏稅捐之概括
      犯意，自民國92年起，規定公司業績達MDRT者（百萬圓桌
      會會，年薪至少新臺幣『下同』250 萬元）或處經理級以
      上人員（以下統稱員工），每人每年可以『公務車租賃』
      方式與和車股份有限公司（下稱和車公司）或格上汽車租
      賃股份有限公司（下稱格上公司）等租賃車商配合，申請
      租賃車輛1 輛以上，業務員與租賃車商確認車價無誤後，
      先繳交車價20% 或30% 公務車輛保證金，匯入永達公司於
      彰化銀行開設之0000-00-00000-000 號帳戶，並要求業務
      員與租賃車商簽署『公務車輛申請暨扣薪同意書』、『公
      務車輛租賃附屬契約』等文件，嗣業務員與車商辦妥簽約
      及對保等相關事宜後，車商即檢附前述文件，向永達公司
      財務部申請保證金及每月車輛租金給付，名義上該車輛屬
      永達公司所承租，惟每月租金卻由永達公司業務員個人薪
      資所得中直接扣取，使業務員薪資所得相對減少。至租賃
      期滿（租賃期限為1 至2 年）永達公司便無條件將前述承
      租車輛所有權移轉給員工。幫助員工逃漏個人綜合所得稅
      。永達公司以前述方式幫助員工元家雄等人逃漏92年至94
      年度個人綜合所得稅分別為974 萬9,483 元、1 億7,358
      萬1,317 元、2 億7,695 萬1,484 元，共計逃漏個人綜合
      所得稅4 億6,028 萬2,284 元；另永達公司將前述員工租
      賃車輛所支付保證金單據，持向稅捐機關申報公司營業費
      用，逃漏92年至94年公司營利事業所得稅額分別為679 萬
      3,000 元、7,301 萬7,650 元、7,634 萬3,350 元，永達
      公司共計逃漏營利事業所得稅額1 億5,615 萬4,000 元，
      足生損害於稅捐機關賦稅核課之正確性。因認被告吳文永
      涉犯稅捐稽徵法第41條、第43條第1 項及商業會計法第71
      條第5 款等罪嫌。」
    嗣後業經臺北地檢署檢察官偵查後，認定「永達公司業務
      人員傭酬，已包含所有業務拓展費用，全額列入薪資所得
      而非執行業務所得，因招攬保險業務而發生之業務發展費
      用理應列報公司營業費用，永達公司自業務人員薪資中調
      整，亦即車輛租金由員工傭酬中扣除，由租賃車商提供租
      金發票向永達公司請款，由永達公司統一支付車輛租金。
      難認被告有因此而使員工薪資名目減少而幫助該等員工逃
      漏個人綜合所得稅情事。」，此與前揭任職公司對原告等
      業務同仁採利潤中心之薪酬制度結算薪資所得方式一致，
      是依前揭鈞院判決及財政部95年6 月28日函釋規定，公務
      車租金係為任職公司之營業費用，自不應再歸課原告之薪
      得所得。
  (三)有關罰鍰78,137（157,090－78,953）元部分：
  1.依行政罰法第7 條規定，違反行政法上義務之行為，有出於
    故意或過失者，始得處罰，原告依任職公司開立之扣繳憑單
    申報，且以給付總額悉數列報，難謂有過失之情，應予撤銷
    。
    (1)按「納稅義務人已依本法規定辦理結算申報，但對依本法
      規定應申報課稅之所得額有漏報或短報情事者，處以所漏
      稅額2 倍以下之罰鍰。」固為所得稅法第110 條第1 項規
      定，惟按行政罰法第7 條第1 項規定，倘違反行政法上義
      務之行為，有出於故意或過失者，始應處罰，此參諸司法
      院釋字第275 號解釋文「人民違反法律上之義務而應受行
      政罰之行為，法律無特別規定時，雖不以出於故意為必要
      ，仍須以過失為其責任條件。但應受行政罰之行為，僅須
      違反禁止規定或作為義務，而不以發生損害或危險為其要
      件者，推定為有過失，於行為人不能舉證證明自己無過失
      時，即應受處罰。」益證。
    (2)次按「納稅義務人有左列各項所得者，應由扣繳義務人於
      給付時，依規定之扣繳率或扣繳辦法，扣取稅款，並依第
      92條規定繳納之：二機關、團體、事業或執行業務者所給
      付之薪資、利息、租金、佣金、權利金、競技、競賽或機
      會中獎之獎金或給與、退休金、資遣費、退職金、離職金
      、終身俸、非屬保險給付之養老金、執行業務者之報酬，
      及給付在中華民國境內無固定營業場所及營業代理人之國
      外營利事業之所得。」為所得稅法第88條第1 項第2 類規
      定。據此，如納稅義務人因職務上或工作上自機關、團體
      、事業或執行業務者取得之薪資所得，應由該機關、團體
      、事業或執行業務者依相關規定扣繳並通知納稅義務人薪
      資總額，以利納稅義務人申報綜合所得稅，縱自薪資所得
      中有扣付款項之情，應以扣付前之金額通知納稅義務人當
      年度之薪資所得金額，此參諸財政部68年05月24日台財稅
      第33363 號函釋「勞工薪資所得每月扣繳稅款之計算，係
      以每月在職務上或工作上取得之各種收入為所得額，亦即
      扣繳憑單中應填載之（薪資所得）給付總額。其由雇主自
      上項薪資所得中扣付之工會會費、職工福利金、交通費及
      保險費等，於計算扣繳稅款時，不得自薪資所得中減除。
      」規定意旨益證，是以本件原告依任職公司開立之扣繳憑
      單申報，且以給付總額悉數列報，難謂有過失之情，應予
      撤銷。
    (3)另按「綜合所得稅納稅義務人依所得稅法第110 條規定應
      處罰鍰案件，有下列情事之一者，免予處罰：一納稅義務
      人透過網際網路辦理結算申報，其經調查核定短漏報之課
      稅所得，符合下列情形：(二)屬納稅義務人依規定向財政部
      財稅資料中心或稽徵機關查詢，而該機關未能提供之所得
      資料。」為稅務違章案件減免處罰標準第3 條第2 項所規
      定，觀諸其修正理由第4 點：「納稅義務人利用網際網路
      辦理綜合所得稅結算申報，於近年來賡續推動下，納稅義
      務人普遍已有期待渠等依規定向稽徵機關查詢而取得之扣
      免繳憑單、股利憑單等所得資料應屬完整，並據以透過網
      際網路辦理結算申報。倘係因扣繳義務人、營利事業或信
      託行為之受託人未於規定期限內申報或未據實填報等由，
      造成稽徵機關提供之所得資料不完整，從而納稅義務人憑
      以透過網際網路辦理結算申報有短漏報課稅所得情事，似
      不宜歸責於納稅義務人。」足證納稅義務人因扣繳義務人
      未於規定期限內申報或未據實填報扣繳所得者，而納稅義
      務人就扣繳通報之所得業已悉數申報，仍有短漏報課稅所
      得者，難謂納稅義務人有應注意、能注意而不注意之過失
      ，得免依所得稅法第110 規定處罰。經查本件原告依任職
      公司開立之扣繳憑單申報薪資所得，且業以給付總額悉數
      列報，揆諸前揭說明，難謂有過失之情，應免予處罰。
  2.按稅捐稽徵法第48條之3 明定之從新從輕原則，本件雖係屬
    95年度綜合所得稅罰鍰案件，應得適用財政部96年4 月27日
    修正稅務違章案件減免處罰標準規定。
    (1)按「綜合所得稅納稅義務人依所得稅法第110 條規定應處
      罰鍰案件，有下列情事之一者，免予處罰：一納稅義務人
      透過網際網路辦理結算申報，其經調查核定短漏報之課稅
      所得，符合下列情形：(一)屬扣繳義務人、營利事業或信託
      行為之受託人依法應彙報稽徵機關之各類所得扣繳暨免扣
      繳憑單（不包括執行業務所得格式代號9A之各類所得扣繳
      暨免扣繳憑單）、股利憑單、緩課股票轉讓所得申報憑單
      、信託財產各類所得憑單及信託財產緩課股票轉讓所得申
      報憑單之所得資料。(二)屬納稅義務人依規定向財政部財稅
      資料中心或稽徵機關查詢，而該機關未能提供之所得資料
      。」為稅務違章案件減免處罰標準第3 條第2 項第1 款所
      規定，準此，倘納稅義務人就扣繳通報之所得，已向財政
      部財稅資料中心或稽徵機關查詢者，且就該等機關提供之
      所得資料悉數申報者，倘因該等機關未能提供之所得資料
      ，難謂納稅義務人有應注意、能注意而不注意之過失，得
      免依所得稅法第110 規定處罰。
    (2)次按「納稅義務人違反本法或稅法之規定，適用裁處時之
      法律。但裁處前之法律有利於納稅義務人者，適用最有利
      於納稅義務人之法律。」為稅捐稽徵法第48條之3 所明定
      違章處罰之從新從輕原則，亦符民主法治國家之行政行為
      ，此參諸行政罰法第5 條規定益證。查被告裁處時，稅務
      違章案件減免處罰標準業經財政部修正，揆諸前揭從新從
      輕原則及舉重明輕法理，縱為法規命令應有適用。惟被告
      以「查本件原查臺北市國稅局於97年6 月13日以財北國稅
      中南綜所一字第0970213435號函通知永達公司補繳應扣未
      扣稅款並補報扣繳憑單，該公司雖已補繳稅款並補報扣繳
      憑單，惟係於調查基準日（96年4 月10日財北國稅審三字
      第0960217676號函請公司提示相關資料）之後，依本部賦
      稅署96年12月18日台稅一發字第09604554530 號函：『五
      綜上，納稅義務人經發現短漏報屬應扣繳之課稅所得並應
      依規定裁罰之案件，其漏稅額計算之基準，應以……82年
      11月3 日台財稅第821501458 號函規定之調查基準日短漏
      報之所得，及已繳納之稅款為計算漏稅額之基準。如納稅
      義務人短漏報之所得於調查基準日前，業經扣繳義務人辦
      理扣繳者，於計算漏稅額時，自得減除系爭短漏報所得已
      繳納之扣繳稅款；否則即不得減除。』意旨，本件計算漏
      稅額時，自不得減除短報所得已繳納之扣繳稅款」為由，
      核認本件無前揭稅務違章案件減免處罰標準第3 條第2 項
      免予處罰規定之適用，容有誤解。
  3.另按行政罰法第24條規定「一行為不二罰」原則，有關系爭
    車輛租金，扣繳義務人（任職公司）業經臺北市國稅局依法
    科處罰鍰，自不應再對納稅義務人（原告）予以處罰，此亦
    符前揭免罰規定意旨。
    (1)按「一行為違反數個行政法上義務規定而應處罰鍰者，依
      法定罰鍰額最高之規定裁處。但裁處之額度，不得低於各
      該規定之罰鍰最低額（第1 項）。前項違反行法上義務行
      為，除應處罰鍰外，另有沒入或其他種類行政罰之處罰者
      ，得依該規定併為裁處。但其處罰種類相同，如從一重處
      罰已足以達成行政目的者，不得重複裁處（第2 項）。一
      行為違反社會秩序維護法及其他行政法上義務規定而應受
      處罰，如已裁處拘留者，不再受罰鍰之處罰（第3 項）。
      」為行政罰法第24條所規定之一行為不二罰原則，且其應
      具憲法位階。（參諸司法院釋字第604 號解釋協同意見書
      「『一行為不二罰原則』又稱『禁止雙重處罰原則』，顧
      名思義，指就人民同一違法行為，禁止國家為多次之處罰
      ，其不僅禁止於一行為已受到處罰後，對同一行為再行追
      訴、處罰，也禁止對同一行為同時作多次的處罰。我國憲
      法固然沒有『一行為不二罰原則』的明文，但是從法治國
      家所要求的法安定原則、信賴保護原則以及比例原則均可
      以得出同一行為不能重複處罰的要求。因而，『一行為不
      二罰原則』是一具有憲法位階的原理原則。」）
    (2)另就系爭車輛租金，如歸屬為薪資所得，則按所得稅法第
      114 條規定：「扣繳義務人有左列情事之一者，分別依各
      該款規定處罰：一扣繳義務人未依第88條規定扣繳稅款者
      ，除限期責令補繳應扣未扣或短扣之稅款及補報扣繳憑單
      外，並按應扣未扣或短扣之稅額處1 倍以下之罰鍰；其未
      於限期內補繳應扣未扣或短扣之稅款，或不按實補報扣繳
      憑單者，應按應扣未扣或短扣之稅額處3 倍以下之罰鍰。
      二扣繳義務人已依本法扣繳稅款，而未依第92條規定之期
      限按實填報或填發扣繳憑單者，除限期責令補報或填發外
      ，應按扣繳稅額處20% 之罰鍰。但最高不得超過2 萬元，
      最低不得少於1 千5 百元；逾期自動申報或填發者，減半
      處罰。經稽徵機關限期責令補報或填發扣繳憑單，扣繳義
      務人未依限按實補報或填發者，應按扣繳稅額處3 倍以下
      之罰鍰。但最高不得超過4 萬5 千元，最低不得少於3 千
      元。三扣繳義務人逾第92條規定期限繳納所扣稅款者，每
      逾2 日加徵1%滯納金。」對扣繳義務人予以處罰，則納稅
      義務人已依扣繳憑單申報，自不宜再對納稅義務人予以處
      罰，以符前揭一行為不二罰原則暨前揭免罰規定。
    (3)經查本件扣繳義務人（即任職公司）業依臺北市國稅局97
      年6 月13日財北國稅中南綜所一字第0970213435號函規定
      ，補繳稅款並補報扣繳憑單，且經臺北市國稅局依法就應
      補繳稅款處1 倍罰鍰在案，而原告（即納稅義務人）依任
      職公司掣發之扣繳憑單悉數申報所得，而致短漏報課稅所
      得，難謂非屬同一行為，是依前揭一行為不二罰原則，自
      不應再予處罰，此由前揭免罰規定之修正理由：「倘係因
      扣繳義務人、營利事業或信託行為之受託人未於規定期限
      內申報或未據實填報等由，造成稽徵機關提供之所得資料
      不完整，從而納稅義務人憑以透過網際網路辦理結算申報
      有短漏報課稅所得情事，似不宜歸責於納稅義務人。」益
      足為本件撤銷之參採。
    (4)再參諸稅捐稽徵法第44條規定：「營利事業依法規定應給
      與他人憑證而未給與，應自他人取得憑證而未取得，或應
      保存憑證而未保存者，應就其未給與憑證、未取得憑證或
      未保存憑證，經查明認定之總額，處5%罰鍰。但營利事業
      取得非實際交易對象所開立之憑證，如經查明確有進貨事
      實及該項憑證確由實際銷貨之營利事業所交付，且實際銷
      貨之營利事業已依法處罰者，免以處罰。」足證縱違章主
      體不同，仍應有一行為不二罰之適用。惟被告僅以「查扣
      繳義務人未依規定扣繳稅款與所得人漏報所得係屬二事，
      二者違章主體不同，另未依規定扣繳稅款係依所得稅法第
      114 條規定處罰，而所得人漏報所得稅係依同法第110 條
      規定處罰，二者處罰之法律依據亦不同」為由，核認無違
      反一行為不二罰原則情事，顯添加法律所無之限制，難謂
      與法無悖。
  4.退萬言步，縱如被告核定有短報薪資所得之情，須依前揭所
    得稅法第110 條第1 項規定處罰時，漏稅額應參照依該法條
    第2 項核定之「補徵應納稅額」計算，准予扣除系爭所得之
    扣繳稅額。
    (1)縱被告按臺北市調處見解核定有短報薪資所得之情，須依
      前揭所得稅法第110 條第1 項規定處罰時，有關「漏稅額
      」之計算，揆諸同法條第2 項規定：「納稅義務人未依本
      法規定自行辦理結算申報，而經稽徵機關調查，發現有依
      本法規定課稅之所得稅者，除依法核定補徵應納稅額外，
      應照補徵稅額，處3 倍以下之罰鍰。」已依所得稅法第11
      0 條第1 項規定辦理結算申報者，其「漏稅額」應不高於
      該法條第2 項未依規定辦理結算申報所核定之「補徵應納
      稅額」，始符憲法之比例原則。另查第2 項核定之「補徵
      應納稅額」，係依所得稅法第71條第1 項前段規定：「納
      稅義務人應於每年5 月1 日起至5 月31日止，填具結算申
      報書，向該管稽徵機關，申報其上一年度內構成綜合所得
      總額或營利事業收入總額之項目及數額，以及有關減免、
      扣除之事實，並應依其全年應納稅額減除暫繳稅額、尚未
      抵繳之扣繳稅額及可扣抵稅額，計算其應納之結算稅額，
      於申報前自行繳納。」計算，得減除尚未抵繳之扣繳稅額
      ，是依前揭論理原則，本件係已依法辦理結算申報，其漏
      稅額應參照第2 項之計算，准予減除應扣繳稅額，惟財政
      部賦稅署96年12月18日台稅一發字第09604554530 號函令
      （下稱財政部賦稅署96年12月18日函）規定：「如納稅義
      務人短漏報之所得於調查基準日前，業經扣繳義務人辦理
      扣繳者，於計算漏稅額時，自得減除系爭短漏報所得已繳
      納之扣繳稅款；否則即不得減除。」將致已申報者計算之
      「漏稅額」大於未申報者計算之「補徵應納稅額」，有違
      法律之比例原則，依憲法第172 條命令不能牴觸憲法或法
      律原則之法令位階規定，應不予援用，原處分顯失附麗，
      應予撤銷。
    (2)末按「行政行為，非有正當理由，不得為差別待遇。」乃
      行政程序法第6 條所明定行政法之平等原則，此平等原則
      係自憲法第7 條規定而來，即禁止差別待遇原則，換言之
      ，行政權之行使，不論在實體上或程序上，相同事件應為
      相同處理，非有合理之正當理由，不得為差別待遇；是對
      於案情相同之案件，應為相同之行政處分，方符行政程序
      法之要求，有最高行政法院93年判字第1611號判例：「事
      物的本質相同者，應作相同的處理，但事物的本質不同時
      ，則應作不同的處理，方符合平等原則」益證。經查與本
      件相同案情（刻正鈞院98年度訴字第01567 號審理中），
      被告於計算漏稅額時，業依規定扣除系爭所得之扣繳稅額
      並核定在案，迭經復查決定及訴願決定亦是認，惟本件被
      告另以「永達公司補辦扣繳稅款係於調查基準日之後」為
      由，核認原告計算漏稅額時，不得減除該已依法繳納之扣
      繳稅額，顯與前揭行政程序法第6 條之平等原則及憲法賦
      予平等權有悖，應予撤銷等情。
  (四)綜上所述，本件案關事實經臺北地檢署偵查且原經臺北市國
    稅局認定系爭車輛租金認屬為交通費，應由任職公司檢據核
    實列報，原告等薪資名目並未減少而有逃漏綜合所得稅之情
    事，依改制前行政法院32年判字第19號判例及最高行政法院
    89年度判字第699號判決，應予撤銷，以維民益等情。
  (五)聲明求為判決：訴願決定、原處分（有關短報薪資所得960,
    000 元及其相關罰鍰不利於原告部分）均撤銷；訴訟費用由
    被告負擔。
三、被告抗辯則以：
  (一)薪資所得：
  1.按「薪資所得：凡公、教、軍、警、公私事業職工薪資及提
    供勞務者之所得：一薪資所得之計算，以在職務上或工作上
    取得之各種薪資收入為所得額。二前項薪資包括：薪金、俸
    給、工資、津貼、歲費、獎金、紅利及各種補助費。」為行
    為時所得稅法第14條第1 項第3 類第1 款及第2 款前段所明
    定。次按「涉及租稅事項之法律，其解釋應本於租稅法律主
    義之精神，依各該法律之立法目的，衡酌經濟上之意義及實
    質課稅之公平原則為之。」為司法院釋字第420 號所解釋。
    又「租稅法所重視者，應為足以表徵納稅能力之經濟事實，
    而非其外觀之法律行為，故在解釋適用稅法時，所應根據者
    為經濟事實，不僅止於形式上之公平，應就實質上經濟利益
    之享受者予以課稅，始符實質課稅及公平課稅之原則。」、
    「有關課徵租稅構成要件事實之判斷及認定，自亦應以其實
    質上經濟事實關係及所產生之實質經濟利益為準，而非以形
    式外觀為準，否則勢將造成鼓勵投機或規避稅法之適用，無
    以實現租稅公平之基本理念及要求。」改制前行政法院81年
    度判字第2124號及82年度判字第2410號判決可資參照。
  2.查永達公司負責人吳文永，因違反稅捐稽徵法案件，被臺北
    市調查處移送，經臺北地檢署檢察官96年度偵字第2347號不
    起訴處分，該不起訴處分書認定永達公司92至95年期間，公
    司員工使用公務車輛僅有余葡月、李峰寶、陳玉英、陳玉真
    及田敏薰等5 人於租期滿後買回車輛，比例極低。惟查永達
    公司該年期間計有302 名員工依公務車輛使用辦法申請汽車
    租賃368 輛中，扣除未到期車輛35輛後，計有270 輛係由員
    工本人或關係人（配偶、父母、兄弟、姊妹等）買回，其比
    例高達占已到期車輛的81.08%，本件原告即屬本人買回，有
    臺北地檢署檢察官96年度偵字第2347號不起訴處分書及臺北
    市國稅局編製之永達公司92至95年間員工租車到期移轉統計
    表，則該不起訴處分書所認定之事實即屬有誤，合先陳明。
  3.本件原告任職於永達公司，該公司於94年7 月22日與格上汽
    車租賃股份有限公司（下稱格上公司）簽訂「車輛租賃契約
    」（租賃期間自94年7 月29日起至96年7 月28日止），約定
    由格上公司出租汽車1 輛（廠牌型式：LEXUS RX330 、排氣
    量：3,300C.C. 、車輛牌價：2,310,000 元、牌照號碼：91
    87-AA ）予永達公司，每月租金為80,000元，車輛保證金為
    630,000 元，並由原告簽立「公務汽車申請暨使用切結書」
    及「公務車輛承租契約書」等，擔任車輛保管人，實際使用
    及保管系爭車輛。又本件車輛保證金係原告匯款630,000 元
    至永達公司指定之銀行帳戶，再由永達公司將該保證金轉撥
    予格上公司，永達公司僅於原告匯入保證金時帳列「存入保
    証金」，於匯出保證金時帳列「存出保證金」。另原告於簽
    訂租約時，除同意每月租金自其薪資中扣除外，另須開立與
    車輛租賃期間租金之同額保證票據（每張金額960,000 元、
    共2 張）予永達公司作為履約之保證，有永達公司公務車輛
    租賃作業流程、公務車輛租賃附屬契約及員工還款同意書可
    稽，是上開車輛保證金實際上係由原告出資負擔，且租賃期
    間承租人之違約風險也全由原告所負擔，故永達公司雖形式
    上列名租賃契約之承租人，惟並未承擔任何承租人之違約風
    險，可證原告係租賃契約實際承租人，系爭車輛租金係原告
    以其薪資支付，並非永達公司之租金支出，至為明確。
  4.另查有關永達公司何以每月自員工薪資中扣除業務拓展費支
    付車輛租金乙事，原告有不同之說明(1)訴願時之說明：係永
    達公司95年度係將業務拓展費（車輛租金）併同薪資發放，
    再將該公司先行墊付之業務拓展費（車輛租金）從發放予原
    告之傭酬內扣除，而扣除部分依財政部95年6 月28日函釋意
    旨，係屬永達公司之營業費用，並非原告之「薪資所得」云
    云，惟查依永達公司「公務車輛租賃作業流程」第4 款及第
    5 款規定：「保證金匯入指定帳戶後，通知租賃車商進行簽
    約（公務車輛申請暨扣薪同意書及公務車輛租賃附屬契約）
    及對保等相關事宜。」及「租賃車商檢附『公務車輛申請暨
    扣薪同意書』及第3 款之『公司帳戶存款報告單』向總公司
    財務部申請保證金之支付。」可見，永達公司於扣取車輛租
    金前，仍須事先取得員工之同意。倘真如原告於訴願時所稱
    「永達公司95年度係將業務拓展費（車輛租金）併同薪資發
    放，再將該公司先行墊付之業務拓展費（車輛租金）從發放
    與原告之傭酬內扣除」，則該公司就發放與員工之業務拓展
    費（車輛租金）部分，應有權逕予扣除，何須與員工另簽訂
    「員工還款同意書」，取得員工同意後始扣款？又依永達公
    司財務經理李忠約於臺北地檢署證稱「業務拓展費由員工檢
    具單據向公司申報後才發放，薪資則直接發放」及永達公司
    「公務車輛使用辦法」第7 條：「因使用公務車輛所衍生之
    油料、修繕或保養費用，得由使用人檢具合於營業稅法之單
    據報支『業務發展費用』。」可知，永達公司「業務拓（發
    ）展費」係由員工檢具單據向永達公司申請，始由該公司發
    放與員工。倘系爭車輛租金支出確實為永達公司之業務拓展
    費用，何以獨系爭車輛租金支出係採「由永達公司先支付車
    商，再由員工之酬傭內扣除」之方式核銷，與其他業務拓展
    費採「由員工檢具單據向永達公司申請後，永達公司再發放
    予員工」之核銷方式迥異？原告均難自圓其說。(2)起訴時之
    說明：係一方面為避免申請使用公務車之業務員認為該公務
    車屬其應得之當然，而怠於執行業務推展，致每月依所推銷
    之保險契約數量計算之業務拓展費有低於原公務車申請時每
    月應付車輛租金，無法發揮任職公司提供公務車輛之效益，
    故任職公司與原告等業務員簽訂該同意書，約定自原告每月
    應領薪資款項中減除，以提醒原告等業務員需達成之最低業
    績標準，此係為兼顧激勵及責任而設計之內控制度，否則對
    於未申請使用公務車之業務員顯失公平云云，惟查永達公司
    公務車輛使用辦法第2 條：「凡報聘本公司之業務同仁達
    MDRT資格者或處經理級以上人員，均得申請公務用之租賃車
    輛乙部。」規定，即明定該公司員工得申請公務車之要件僅
    為「達MDRT資格者」或「處經理級以上人員」，並未有已申
    請公務車後須考量該等人員其後業績之解除條件規定，況且
    該公司92至95年期間，其員工依公務車輛使用辦法申請汽車
    租賃之車輛等級（車價）均有所不同，亦未見原告說明及提
    供資料該公司是如何計算其所稱，推銷保險契約數量與業務
    拓展費之關聯性，原告之說明，顯係臨訟彌縫之詞。5.綜上
    所述，被告依實質課稅原則，核認本件永達公司藉租賃車輛
    之名義，將扣取原告之薪資960,000 元，改以永達公司租金
    支出列報，系爭車輛租金960,000 元，實質上係原告之薪資
    所得，歸課原告95年度綜合所得稅並無不合，請予維持。
  6.至原告主張主張永達公司負責人吳文永因以永達公司藉租賃
    車輛之名義，將扣取薪資改以租金費用列報，幫助他人逃漏
    稅乙案，業經臺北地檢署偵查終結不起訴處分，被告應以不
    起訴處分書為據乙節，查依行政罰法第26條規定，一行為同
    時觸犯刑事法律及違反行政法上義務規定，如經不起訴處分
    者，得依違反行政法上義務規定裁處之。是永達公司負責人
    吳文永涉嫌違反稅捐稽徵法第41條、第43條第1 項及商業會
    計法第71條第5 款等規定乙案，雖經臺北地檢署偵查終結不
    起訴處分，惟吳文永之行為如同時有違反所得稅法或其他稅
    法上義務者，稅捐稽徵機關仍得依稅法規定裁處之。又本件
    原告並非前開不起訴處分書之被告，原告是否有違章漏稅事
    實，依改制前行政法院75年度判字第309 號判例意旨，被告
    自得依職權調查認定，不當然受不起訴處分書之拘束，原告
    訴稱本案應以不起訴處分書為據云云，核無足採，併予陳明
    。
  (二)罰鍰：
  1.按「納稅義務人應於每年5 月1 日起至5 月31日止，填具結
    算申報書，向該管稽徵機關，申報其上一年度內構成綜合所
    得總額……之項目及數額，以及有關減免、扣除之事實，並
    應依其全年應納稅額減除……扣繳稅額及可扣抵稅額，計算
    其應納之結算稅額，於申報前自行繳納。」、「納稅義務人
    已依本法規定辦理結算申報，但對依本法規定應申報課稅之
    所得額有漏報或短報情事者，處以所漏稅額2 倍以下之罰鍰
    。」為行為時所得稅法第71條第1 項前段及第110 條第1 項
    所明定。次按「綜合所得稅納稅義務人依所得稅法第110 條
    規定應處罰鍰案件，有下列情事之一者，免予處罰：一納稅
    義務人透過網際網路辦理結算申報，其經調查核定短漏報之
    課稅所得，符合下列情形……(二)屬納稅義務人依規定向財政
    部財稅資料中心或稽徵機關查詢，而該機關未能提供之所得
    資料……前項第1 款規定自95年度綜合所得稅結算申報案件
    適用之。」為稅務違章案件減免處罰標準第3 條第2 項第1
    款第2 小目及第3 項所規定。又「五綜上，納稅義務人經發
    現短漏報屬應扣繳之課稅所得並應依規定裁罰之案件，其漏
    稅額計算之基準，應以鈞部82年11月3 日台財稅第82150145
     8號函規定之調查基準日短漏報之所得，及已繳納之稅款為
    計算漏稅額之基準。如納稅義務人短漏報之所得於調查基準
    日前，業經扣繳義務人辦理扣繳者，於計算漏稅額時，自得
    減除系爭短漏報所得已繳納之扣繳稅款；否則即不得減除。
    」為財政部賦稅署96年12月18日函所明釋。
  2.按綜合所得稅係採自行申報制，納稅義務人取有所得即應自
    行申報，並盡查對之責，俾符合稅法之強行規定。本件永達
    公司95年度藉租賃車輛之名義，將扣取原告之薪資所得960,
    000 元改以租金費用列報，並以扣取租金支出後之薪資淨額
    列報為原告之所得，業如前述。原告列名系爭車輛租賃合約
    之保管人，並於合約上簽名用印，可見原告對前開違章漏稅
    情節應知之甚詳，惟仍故意漏報系爭薪資所得960,000 元，
    其應注意能注意而未注意，縱非故意，亦難卸免其過失漏報
    之責任。又納稅義務人經檢舉或有權處理機關進行調查發現
    短漏報所得者，其違章是事實即已存在，故不論納稅義務人
    於調查基準日後係以扣繳或自繳方式補報並補繳所漏稅款，
    均無免罰規定之適用，否則現行所得稅法第110 條及稅捐稽
    徵法第48條之1 規定，將形同虛文。財政部賦稅署96年12月
    18日函示意旨，納稅義務人短漏之所得於調查基準日前，業
    經扣繳義務人辦理扣繳者，於計算漏稅額時，自得減除系爭
    短漏報所得已繳納之扣繳稅款，否則即不得減除；本件係臺
    北市國稅局於97年6 月13日以財北國稅中南綜所一字第0970
    213435號函通知永達公司補繳應扣未扣稅款並補報扣繳憑單
    ，該公司雖已補繳稅款並補報扣繳憑單，惟永達公司補辦扣
    繳稅款係於調查基準日（96年4 月10日財北國稅審三字第09
    60217676號函請提示相關資料）之後，依上開說明，於計算
    系爭漏稅額時，自不得減除短報所得已繳納之扣繳稅款。另
    原告95年度綜合所得稅結算申報，非透過網際網路辦理結算
    申報，核無免予處罰之適用，併予陳明。
  3.至原告主張與本件相同案情（刻由鈞院98年度訴字第01567
    號審理中），被告於計算漏稅額時，業依規定扣除系爭所得
    之扣繳稅額並核定在案，迭經復查決定及訴願決定亦是認，
    惟本件被告另以「永達公司補辦扣繳稅款係於調查基準日之
    後」為由，核認原告計算漏稅額時，不得減除該已依法繳納
    之扣繳稅額，顯與前揭行政程序法第6 條之平等原則及憲法
    賦予平等權有悖云云。查該件係原查漏稅額計算錯誤，被告
    基於行政救濟不得更不利於原告之決定，乃維持原核定，雖
    復查決定書及訴願決定書未載明，惟並不影響該件稅捐核課
    之結果。本件並無違反行政程序法第6 條及憲法第7 條之規
    定，原告所訴，顯係誤解。另相同案情鈞院98年度簡字第43
    0 號及98年度簡字第396 號業經鈞院裁定駁回在案，併予敘
    明。
  (三)聲明求為判決：駁回原告之訴；訴訟費用由原告負擔。
四、兩造之爭點為系爭車輛租金究係永達公司之營業費用─租金
    支出，抑或原告之薪資所得；被告補徵稅額並科處罰鍰，是
    否適法有據。
五、經查：
  (一)按「個人之綜合所得總額，以其全年下列各類所得合併計算
    之：……第三類：薪資所得：凡公、教、軍、警、公私事業
    職工薪資及提供勞務者之所得：一薪資所得之計算，以在職
    務上或工作上取得之各種薪資收入為所得額。二前項薪資包
    括：薪金、俸給、工資、津貼、歲費、獎金、紅利及各種補
    助費。」、「納稅義務人應於每年5 月1 日起至5 月31日止
    ，填具結算申報書，向該管稽徵機關，申報其上一年度內構
    成綜合所得總額或營利事業收入總額之項目及數額，以及有
    關減免、扣除之事實，並應依其全年應納稅額減除暫繳稅額
    、尚未抵繳之扣繳稅額及可扣抵稅額，計算其應納之結算稅
    額，於申報前自行繳納。」、「納稅義務人已依本法規定辦
    理結算申報，但對依本法規定應申報課稅之所得額有漏報或
    短報情事者，處以所漏稅額2 倍以下之罰鍰。」行為時所得
    稅法第14條第1 項第3 類第1 款及第2 款前段、第71條第1
    項、第110 條第1 項定有明文。
  (二)本件原告95年度綜合所得稅結算申報，經被告依據臺北市調
    查處及臺北市國稅局通報及查得資料，查獲原告漏報取自永
    達公司薪資所得960,000 元，並漏報本人及受其扶養親屬營
    利及利息所得計20,334元，合計漏報所得980,334 元，乃歸
    課核定原告當年度綜合所得總額7,148,421 元，補徵應納稅
    額1,719,355 元，並按所漏稅額有無扣繳憑單分別處0.2 倍
    及0.5 倍罰鍰計157,090 元。原告就取具永達公司薪資所得
    960,000 元及罰鍰處分不服，申請復查，經被告原處分以，
    查原查漏稅額計算錯誤，經重行核算漏稅額390,687 元，又
    係屬已填報扣免繳憑單之所得，依首揭規定，應按所漏稅額
    處0.2 倍之罰鍰計78,137元，原處罰鍰予以追減78,953元，
    原告猶不服，提起訴願遭決定駁回等情，有結算申報書、徵
    銷明細清單、綜合所得稅核定稅額繳款書、綜合所得稅核定
    通知書、違章案件漏稅額計算表、公務車輛租賃附屬契約、
    租車到期移轉統計表、罰鍰裁處書、違章案件罰鍰繳款書、
    復查及訴願決定書等附原處分卷及訴願卷內可稽。原告不服
    被告原處分，並以如上揭主張為其爭執。則本院應審究者乃
    被告以原告漏報取自永達公司薪資所得960,000 元，據以核
    定補徵稅額及罰鍰，是否適法有據之問題。
  (三)「營利事業所得之計算，以其本年度收入總額減除各項成本
    費用、損失及稅捐後之純益額為所得額。」、「經營本業及
    附屬業務以外之損失，或家庭之費用……不得列為費用或損
    失。」所得稅法第24條第1 項及第38條分別有明文規定。又
    「經營本業及附屬業務以外之費用及損失，不得列為費用或
    損失。」查核準則第62條亦定有明文。營業費用是企業於推
    銷產品或管理其營利事業的過程中所消耗的財貨或勞務支出
    ，是為企業的期間成本，會計上依成本與收益配合原則，必
    須在其耗用或發生期間自收益中減除，以計算所獲取之利潤
    。由於所消耗的財貨或勞務性質有別，因此查核準則中乃將
    其分為薪資支出、租金支出、文具用品、旅費等若干項目，
    分別訂定其列支原則。查核準則係依稅捐稽徵法、所得稅法
    、營業稅法、促進產業升級條例、中小企業發展條例、商業
    會計法、稅捐稽徵機關管理營利事業會計帳簿憑證辦法、商
    業會計處理準則及其他有關法令之規定訂之，此觀該查核準
    則第1 條之規定自明。經查，國家對人民自由權利之限制，
    應以法律定之且不得逾越必要程度，憲法第23條固定有明文
    。但法律內容不能鉅細靡遺，一律加以規定，其屬細節性、
    技術性之事項，法律自得授權主管機關以命令定之，俾利法
    律之實施。而財政部所訂定之查核準則，係規定有關營利事
    業所得稅結算申報之調查、審核等事項，究其性質核屬財政
    部為執行所得稅法及稅捐稽徵法等法規，基於法定職權所發
    布之解釋性、裁量性或作業性之行政規則，並未逾越所得稅
    法等相關之規定，亦未加重人民稅賦，而92年1 月4 日修正
    公布之所得稅法第80條第5 項已賦予查核準則法律授權依據
    ，被告自得予以適用。簡言之，所得稅法與查核準則對營業
    費用之認列須以營利事業為經營本業及附屬業務有關之費用
    或損失為前提要件。
  (四)次按「個人之綜合所得總額，以其全年左列各類所得合併計
    算之：第一類……第三類：薪資所得：凡公、教、軍、警、
    公私事業職工薪資及提供勞務者之所得：一薪資所得之計算
    ，以在職務上或工作上取得之各種薪資收入為所得額。二前
    項薪資包括：薪金、俸給、工資、津貼、歲費、獎金、紅利
    及各種補助費。但為雇主之目的，執行職務而支領之差旅費
    、日支費及加班費不超過規定標準者，及依第4 條規定免稅
    之項目，不在此限。」行為時所得稅法第14條第1 項第3 類
    第1 款及第2 款定有明文。可知，薪資係指營利事業支付員
    工之薪金、俸給、工資、津貼、歲費、獎金、紅利及各種補
    助費等，營利事業所支付之薪資應具備下列之條件，方得認
    列：1.經預先決定或約定：一般職工係指經聘僱雙方事先約
    定，而執行業務之股東、董事、監察人則須經組織章程規定
    或股東大會或社員大會預先決議；2.不論盈虧均須支付：營
    利事業之薪資須不論盈虧，均應支付，方得核實認列，旨在
    防止營利事業以支付薪資之方式分配其盈餘，控制其課稅所
    得額。3.列支限額：合夥及獨資組織之職工薪資，不得超過
    規定之通常標準；4.原始憑證：如員工之收據或簽收之名冊
    、印領清冊、聘用契約、加班紀錄等。
  (五)再按「涉及租稅事項之法律，其解釋應本於租稅法律主義之
    精神，依各該法律之立法目的，衡酌經濟上之意義及實質課
    稅之公平原則為之。」司法院釋字第420 號解釋甚明。又租
    稅法所重視者，應為足以表徵納稅能力之實質的經濟事實，
    而非其外觀之法律行為或形式上之登記事項，對實質上相同
    經濟活動所產生之相同經濟利益，應課以相同之租稅，始符
    合租稅法律主義所要求之公平及實質課稅原則，實質課稅原
    則為租稅法律主義之內涵及當然歸趨。故有關課徵租稅構成
    要件事實之判斷及認定，自亦應以其實質上經濟事實關係及
    所產生之實質經濟利益為準，而非以形式外觀為準，否則勢
    將造成鼓勵投機或規避稅法之適用，無以實現租稅公平之基
    本理念及要求（改制前行政法院82年度判字第2410號判決意
    旨參照）。
  (六)原告95年度任職於永達公司，該公司於94年7 月22日與格上
    公司簽訂「車輛租賃契約」（租賃期間自94年7 月29日起至
    96年7 月28日止），約定由格上公司出租汽車1 輛（廠牌型
    式：LEXUS RX330 、排氣量：3,300C.C. 、車輛牌價：2,31
    0,000 元、牌照號碼：9187-AA ）予永達公司，每月租金為
    80,000元，車輛保證金為630,000 元，並由原告簽立「公務
    汽車申請暨使用切結書」及「公務車輛承租契約書」等，擔
    任車輛保管人，實際使用及保管系爭車輛。經臺北市調查處
    及臺北市國稅局查得前開車輛每月租金80,000元，係由永達
    公司先行墊付予格上公司，並以「營業費用－租金支出」科
    目列帳後，再按月從原告薪資中扣取，並以應發放之薪資總
    額扣除車輛租金後之淨額，列報原告之薪資費用。95年度永
    達公司以租賃車輛之名義，扣取原告薪資列報為租金支出計
    960,000 元，原告亦以扣除車輛租金後之薪資淨額列報其薪
    資所得，涉有漏報取自永達公司薪資所得960,000 元之情事
    。被告乃依實質課稅原則，核認系爭車輛租金960,000 元實
    質上係原告之薪資所得，此有臺北市調查處96年1 月31日肆
    字第09643004620 號函、臺北市國稅局中南稽徵所97年10月
    23日財北國稅中南綜所一字第0970215227號函、公務車輛租
    賃附屬契約、公務車輛申請書、員工還款同意書及員工支付
    車輛租金薪資扣款彙整表等資料附原處分卷可稽，經核並非
    無據。
  (七)又依永達公司「公務車輛租賃作業流程」第3 款規定：「業
    務同仁與租賃車商確認價位無誤後，自行將保證金款項，匯
    入公司指定帳戶，並填寫公司帳戶存款報告單。」可知，前
    開車輛保證金實質上係由原告出資而非永達公司負擔；又永
    達公司「公務車輛租賃作業流程」第4 款及第5 款規定：「
    保證金匯入指定帳戶後，通知租賃車商進行簽約（公務車輛
    申請暨扣薪同意書及公務車輛租賃附屬契約）及對保等相關
    事宜。」及「租賃車商檢附『公務車輛申請暨扣薪同意書』
    及第3 款之『公司帳戶存款報告單』向總公司財務部申請保
    證金之支付。」且永達公司財務經理李忠約於臺北地檢署偵
    查時到庭證稱「業務拓展費由員工檢具單據向公司申報後才
    發放，薪資則直接發放」及永達公司「公務車輛使用辦法」
    第7 條：「因使用公務車輛所衍生之油料、修繕或保養費用
    ，得由使用人檢具合於營業稅法之單據報支『業務發展費用
    』。」有永達公司「公務車輛租賃作業流程」、「公務車輛
    使用辦法」、臺北地檢署96年度偵字第2347號不起訴處分書
    等附原處分卷內可佐。準此可知，永達公司「業務拓（發）
    展費」係由員工檢具單據向永達公司申請，始由該公司發放
    與員工。倘系爭車輛租金支出確實為永達公司之業務拓展費
    用，何以獨系爭車輛租金支出係採「由永達公司先支付車商
    ，再由員工之酬庸內扣除」之方式核銷，與其他業務拓展費
    採「由員工檢具單據向永達公司申請後，永達公司再發放予
    員工」之核銷方式迥異？原告均難自圓其說；所稱「永達公
    司係將業務拓展費（車輛租金）併同薪資發放，再將該公司
    先行墊付之業務拓展費（車輛租金）從發放予原告之傭酬內
    扣除」云云，尚難採據。
  (八)復查系爭租賃車係由員工自行洽詢車商於確認車種、車價及
    分期付款期數後，將保證金款項（車價20% 或30% 等），匯
    入公司指定帳戶，車商再檢附相關文件，向永達公司申請保
    證金及每月租金給付，亦有該公司公務車輛使用辦法、公務
    車輛租賃作業流程及員工還款同意書等附原處分卷內可稽。
    且永達公司支付員工車輛費用，係列在「營業費用- 租金支
    出」科目項下，既然每期租金支出金額係由員工自行洽詢車
    商於確認車種、車價及分期付款期數，在員工簽立還款同意
    書及公務車輛租賃附屬契約書當下即確定，公司如認其車輛
    租金非員工之薪資，則又何以將租賃期間每月之租金併同薪
    資發放，再每月由員工薪資項目扣款，顯有違常情。綜情以
    觀，系爭車輛係由原告自行與車商確認車種、車價及分期付
    款期數後，再由原告、出租車輛公司共同簽訂租賃契約，車
    輛保證金係由原告支付，原告在完成扣薪同意書後，永達公
    司按月從原告薪資中扣取租金，並由原告實際使用及保管系
    爭車輛。系爭租賃合約承租人之違約風險顯然已完全由原告
    所負擔，永達公司雖形式上列名租賃契約之承租人，惟並未
    承擔任何承租人違約風險；且系爭車輛實際係由原告支付租
    金，由原告使用收益，自租賃之效力觀察出租人及原告之權
    利義務內容，原告負有租金支付義務、租賃物保管義務及租
    賃債務擔保義務，原告雖於租賃契約列名保管人，實質上為
    系爭車輛之承租人，永達公司僅係租賃契約名義上之承租人
    ，實際並未承租系爭車輛，堪以憑認。況原告亦未能證明系
    爭車輛租金為永達公司經營本業及附屬業務有關之費用。從
    而，被告認定系爭車輛租金，並非供永達公司經營本業及附
    屬業務所使用，揆諸首揭營業費用認列之相關規定及說明，
    系爭車輛租金支出自不能認係永達公司之營業租金費用，依
    實質課稅原則，核認本件永達公司借租賃車輛之名義，將扣
    取原告之系爭薪資，改以永達公司租金支出列報，實質上係
    原告之薪資所得，核無不合。
  (九)又按行政罰法第26條規定，一行為同時觸犯刑事法律及違反
    行政法上義務規定，如經不起訴處分者，得依違反行政法上
    義務規定裁處之。永達公司負責人吳文永涉嫌違反稅捐稽徵
    法第41條、第43條第1 項及商業會計法第71條第5 款等規定
    乙案，雖經臺北地檢署偵查終結不起訴處分，惟吳文永之行
    為如同時有違反所得稅法或其他稅法上義務者，稅捐稽徵機
    關仍得依稅法規定裁處之。又本件原告並非前開不起訴處分
    書之被告，原告是否有違章漏稅事實，被告自得依職權調查
    認定，不受不起訴處分書之拘束。原告主張案應以不起訴處
    分書為據云云，核無足採。
  (十)再原告主張臺北市國稅局曾以96年6 月5 日財北國稅審二字
    第0960201843號函復臺北地檢署以：「……三前揭財政部95
    年函釋（即財政部95年6 月28日函釋）規定，保險公司之保
    險業務員為所屬公司招攬保險業務而發生之必要費用，可由
    保險公司依營利事業所得稅查核準則（以下簡稱查核準則）
    有關規定依其費用性質檢據核實列報。所謂『與經營業務有
    關之損費』，依所得稅法第38條及行政法院相關判決規定，
    乃指公司之營業行為，屬本身經營之業務之一或與本身業務
    有直接關聯而言，先予敘明。四保險經紀公司之員工，如為
    所屬公司招攬業務而以公司名義購置車輛（即車輛所有權登
    記為公司之財產），則其分期給付車商之價金，係公司取得
    該資產代價之部分，自非屬保險經紀公司之營業費用。該公
    司應以該資產之實際成本，按所得稅法及查核準則規定之方
    法以及耐用年數計提折舊。另該員工如係以公司名義租賃車
    輛，其分期給付車商之租金（不含保證金），得依查核準則
    第74條第3 款第2 目之5 規定認屬為交通費，依首揭財政部
    95 年 函釋規定，應由保險經紀公司檢據核實列報，尚不宜
    約定由保險業務員自行吸收或負擔。至員工如以員工自己名
    義租購車輛，則該扣付款應視為員工基於僱傭關係而取得之
    各種補助費或給與，故保險經紀公司應以薪資支出列支，並
    依法併同員工薪資所得依率扣繳稅款。」，即知本件公司租
    用車輛供員工使用之各項作業內容、文據及資金給付之各項
    事實均已查明，並依前揭規定核定應由保險經紀公司檢據核
    實將租金列報屬交通費之性質，不應屬保險業務員之薪資所
    得云云；但查，財政部95年6 月28日函釋係限於因招攬保險
    業務而發生的費用，如文具用品費等等，原則上都是費用的
    性質，並沒有租金支出這一項費用，特別汽車是生財器具，
    不是當期消耗的費用。且保險公司的營業費用，應該由公司
    取得相關憑證，不能與員工私自約定要計入員工的薪資併同
    薪資給付，公司應以各項費用科目下來列報。系爭車輛租金
    支出不係永達公司之營業費用，業經本院認定如前，自無財
    政部95年6 月28日函釋之適用。是原告主張依財政部95年6
    月28日函釋，系爭租金支出係屬任職公司非薪資支出之營業
    費用，不應核認為原告之薪資所得云云，亦無可採。
  (十一)另查「……營業人租用汽車載運員工上下班，係屬購買供本
    業或附屬業務使用之勞務，其有關之進項稅額，除依上開規
    定不得扣抵外，應准予扣抵。」固經財政部79年7 月4 日台
    財稅第790178955 號函釋在案，惟上開函釋係以營業人因業
    務需要而租用汽車，供本業或附屬業務使用之勞務為要件，
    本件永達公司僅係名義上之承租人，實際係由原告租賃及使
    用車輛，並非永達公司租賃車輛供原告使用，而係原告私人
    支出供私人使用，已如前述，尚難認係永達公司租賃車輛供
    本業或附屬業務使用，自無上開函釋適用之餘地。
  (十二)且查綜合所得稅係採自行申報制，有所得即應申報，人民有
    依法律納稅之義務自應注意使之符合稅法之強行規定。本件
    原告於系爭年度既有領受系爭所得，即應依所得稅法第71條
    規定辦理申報，茲原告未就實際所得申報，已構成客觀之違
    章事實，原告列名系爭車輛租賃合約之保管人，並於合約上
    簽名用印，原告不能諉為不知，觀其執為漏報之理由，尚非
    不可避免。又原告上開所得之申報，法律已明定其構成要件
    ，原告於申報系爭年度綜合所得稅時，對應如何申報，理應
    參照該法律規定辦理；若對法律之適用及解釋產生疑義時，
    原告亦非不可向相關專業機構及人員查詢，於獲得正確及充
    分之資訊後申報；且原告因適用法令錯誤或計算錯誤而有溢
    繳稅款之情形，亦可依稅捐稽徵法第28條規定，自繳納之日
    起5 年內提出具體證明，申請退還，然原告捨此不為，猶有
    前揭漏報所得額之情形，從納稅義務人應自行及誠實申報義
    務之角度觀察，難謂其主觀上無違反上開所得稅法第110 條
    第1 項規定之過失責任，是縱原告主張其並無漏稅之故意，
    亦難卸免其未善盡申報應注意義務之違失。從而被告按所漏
    稅額處0.2 倍之罰鍰，經核並無不合。
  (十三)原告另主張縱如被告核定有短報薪資所得之情，須依所得稅
    法第110 條第1 項規定處罰，亦應按財政部73年9 月3 日台
    財稅字第59051 號函釋意旨，計算漏稅額，亦即系爭所得已
    依法繳納之扣繳稅款，應予減除云云。惟查本件原查臺北市
    國稅局於97年6 月13日以財北國稅中南綜所一字第09702134
    35號函通知永達公司補繳應扣未扣稅款並補報扣繳憑單，該
    公司雖已補繳稅款並補報扣繳憑單，惟係於調查基準日（財
    政部臺北市國稅局96年4 月10日財北國稅審三字第09602176
    76號函請公司提示相關資料）之後，依財政部賦稅署96年12
    月18日函：「五綜上，納稅義務人經發現短漏報屬應扣繳之
    課稅所得並應依規定裁罰之案件，其漏稅額計算之基準，應
    以……82年11月3 日台財稅第821501458 號函規定之調查基
    準日短漏報之所得，及已繳納之稅款為計算漏稅額之基準。
    如納稅義務人短漏報之所得於調查基準日前，業經扣繳義務
    人辦理扣繳者，於計算漏稅額時，自得減除系爭短漏報所得
    已繳納之扣繳稅款；否則即不得減除。」上揭財政部函釋與
    法律規定意旨，尚無違背，被告辦理相關案件，自得援用之
    。本件計算漏稅額時，自不得減除短報所得已繳納之扣繳稅
    款。原告此部分之主張，尚非可採。又原告主張本件已處罰
    扣繳義務人，基於一行為不二罰原則，不應再就扣繳稅額計
    算罰鍰云云，查扣繳義務人未依規定扣繳稅款與所得人漏報
    所得係屬二事，二者違章主體不同；另未依規定扣繳稅款係
    依所得稅法第114 條規定處罰，而所得人漏報所得係依同法
    第110 條規定處罰，二者處罰之法律依據亦不同，原告主張
    本件處罰違反一行為不二罰原則云云，亦非可採。又原告本
    件情形，核與稅務違章案件減免處罰標準第3 條第2 項規定
    不符，核屬無從適用，併敘明之。
  (十四)綜上所述，原告起訴論旨，並非可採。被告原處分以原告漏
    報取自永達公司薪資所得960,000 元，據以核定補徵稅額及
    並按所漏稅額處0.2 倍之罰鍰，核無違誤，訴願決定予維持
    ，亦無不合。原告徒執前詞，訴請如聲明所示，為無理由，
    應予駁回。
  (十五)本件事證已臻明確，兩造其餘之主張及陳述，於判決結果不
    生影響，無庸一一論列，併予敘明。
六、據上論結，本件原告之訴為無理由，依行政訴訟法第98條第
    1項前段，判決如主文。
中    華    民    國    98    年    12    月    31    日
                   臺北高等行政法院第四庭
                             審判長法  官  黃本仁
                                   法  官  林妙黛
                                   法  官  陳秀
上為正本係照原本作成。
如不服本判決，應於送達後20日內，向本院提出上訴狀並表明上
訴理由，如於本判決宣示後送達前提起上訴者，應於判決送達後
20日內補提上訴理由書（須按他造人數附繕本）。
中    華    民    國    98    年    12    月   31     日
                                   書記官  楊子鋒


司法院資訊處製作；財團法人民間司法改革基金會備份。
